臺灣板橋地方法院刑事判決　　　　　　　　　　　　　九十一年度訴字第二四二號
　　公　訴　人　臺灣板橋地方法院檢察署檢察官
　　被　　　告　甲　○
右列被告因偽造文書等案件，經檢察官提起公訴（九十年度偵字第一一二四四號），
本院判決如左：
    主      文
甲○行使偽造私文書，足以生損害於他人，累犯，處有期徒刑壹年。
扣案變造乙○○汽車駕駛執照上黏貼之甲○相片壹張、丙○○國民身分證上黏貼之甲○相片壹張、臺灣大哥大股份有限公司第0000000000000000000
0號、第00000000000000000000號、第0000000000
0000000000號等行動電話用戶識別卡之行動電話服務申請書上客戶簽章欄
內偽造「丁○○」、「戊○○」及「己○○」等人署押各壹枚均沒收。
    事      實
一、甲○曾因肅清煙毒條例案件，於民國七十八年間經本院判處有期徒刑三年四月確
    定，且於八十年間經本院減處為有期徒刑二年二月二十日確定，於八十年九月二
    十三日執行完畢，再因違反槍砲彈藥刀械管制條例、藥事法等案件，於八十四年
    間經臺灣高等法院裁定應執行有期徒刑二年確定，於八十四年九月十一日執行完
    畢，又因違反麻醉藥品管理條例案件，於八十四年間經本院判處有期徒刑三月確
    定，於八十四年十二月十一日執行完畢，復於八十五年至八十六年間另犯竊盜等
    罪，分經本院、臺灣高等法院及臺灣桃園地方法院宣告其罪刑確定後，於八十七
    年間為臺灣高等法院裁定應執行有期徒刑三年二月確定（現執行中），前科累累
    ，素行不良，詎不知悛悔，猶因逃亡之需，萌冒名辦理行動電話及掩飾身分以逃
    避追緝之念，基於收受贓物之概括犯意，明知陳姓成年男子（真實姓名、詳細年
    籍等待查）所持有之丁○○機車駕駛執照一張（係於八十九年三月二十三日下午
    五時許，在桃園市○○路二九八之二號七樓住處內被竊）、戊○○之汽車駕駛執
    照一張（係於八十九年三月二十三日下午五時許，在桃園縣桃園市○○路二九八
    之二號七樓住處內遭竊）、己○○之國民身分證一張（係於八十七年五月中旬間
    某日，在桃園縣龜山鄉某處遺失）、丙○○之國民身分證一張（係於八十八年十
    一月五日上午九時許，放在桃園縣中壢市○○○街三十八號房屋門口前停放之車
    牌號碼ＢＤ－三四八三號自用小客車內被竊，起訴書誤載為甲○由姓名不詳之陳
    姓成年男子以外另一不詳成年男子處收受，應予更正）等均係來路不明之贓物，
    於八十九年三月下旬某日，在該陳姓成年男子位在桃園縣政府警察局永安派出所
    對面某處之住處內收受之，又承前概括犯意，明知陳春銓持有之乙○○汽車駕駛
    執照一張（係於八十九年三月三十日凌晨二時許，在臺北縣烏來風景區停車場內
    停放之車牌號碼ＵＧ－一七五六號自用小客車內被竊），乃陳春銓於八十九年三
    月間某日，在臺北縣永和市○○路一九八巷巷口拾得而侵占入己之贓物，旋在臺
    北縣永和市○○路一九八巷一弄六號住處內收受之，復基於變造證件之概括犯意
    ，於八十九年四月三日某時（起訴書漏未記載行為時間，應予更正），在臺北縣
    永和市○○路一九八巷一弄六號住處內，先後將其中乙○○汽車駕駛執照及丙○○國民身分證上之相片取下，均換貼上自己相片一張，連續變造乙○○汽車駕駛
    執照及丙○○國民身分證，足以生損害於乙○○與丙○○本人人格權益，以及公
    眾對公路監理機關與戶政機關證照管理正確性之信賴，又意圖為自己不法之所有
    ，於八十九年四月三日某時，前往承辦臺灣大哥大股份有限公司行動電話申請業
    務之臺北縣中和市○○路一四三號銓豐通訊有限公司，佯稱獲丁○○、戊○○及
    己○○等之授權，代為申辦臺灣大哥大股份有限公司行動電話門號，並出示丁○○之機車駕駛執照、戊○○之汽車駕駛執照及己○○之國民身分證等證件以供查
    驗，並委請銓豐通訊有限公司內不知情之職員代為填寫行動電話服務申請書共三
    份，再由甲○在此三份行動電話服務申請書上客戶簽章欄內接續偽簽丁○○、戊○○及己○○署押各一枚，資為偽造丁○○、戊○○及己○○經由承辦單位銓豐
    通訊有限公司向臺灣大哥大股份有限公司申請行動電話門號之私文書，隨即持以
    行使，一併交回銓豐通訊有限公司，以完成申請行動電話之手續，致使臺灣大哥
    大股份有限公司陷於錯誤，接受申請而交付臺灣大哥大股份有限公司第0000
    0000000000000000號、第0000000000000000
    0000號及第00000000000000000000號行動電話用戶識
    別卡（即ＳＩＭ卡）各一枚予朱彬，足以生損害於丁○○、戊○○、己○○及臺
    灣大哥大股份有限公司等之權益；惟尚未使用前開行動電話用戶識別卡通訊，即
    於八十九年四月五日下午四時五十分許，在臺北縣永和市○○路一九八巷一弄六
    號住處為警查獲，且扣得丁○○之機車駕駛執照一張（已發還）、戊○○之汽車
    駕駛執照一張（已發還）、己○○國民身分證一張、前開行動電話用戶識別卡三
    枚及經變造之丙○○之國民身分證一張與乙○○汽車駕駛執照一張。
二、案經臺北市政府警察局信義分局移請臺灣板橋地方法院檢察署檢察官偵查起訴。
    理      由
一、右揭事實，業據被告甲○坦承不諱，且有丁○○、戊○○等領回失竊證件之贓物
    認領保管收據、臺灣大哥大股份有限公司行動電話服務申請書等存卷及己○○國
    民身分證一張、前開行動電話用戶識別卡三枚以及經變造之丙○○國民身分證一
    張與乙○○汽車駕駛執照一張等扣案可資佐證；又丁○○之機車駕駛執照於八十
    九年三月二十三日下午五時許，在桃園市○○路二九八之二號七樓住處內遭竊；
    戊○○汽車駕駛執照於八十九年三月二十三日下午五時許，在桃園桃鶯路二九八
    之二號七樓住處內被竊；己○○國民身分證於八十七年五月中旬，在桃園縣龜山
    鄉某處遺失，丙○○國民身分證係於八十八年十一月五日上午九時許，在桃園縣
    中壢市○○○街三十八號房屋門口前之車牌號碼ＢＤ—三四八三號自用小客車上
    被竊，乙○○汽車駕駛執照係於八十九年三月三十日凌晨二時許，在臺北縣烏來
    風景區停車場內停放之車牌號碼ＵＧ－一七五六號自用小客車內被竊等事實，分
    據被害人丁○○、戊○○、丙○○、乙○○等分別於警訊中指訴明確，並有己○○、丁○○、戊○○等書具之失竊報告附卷可考，足見被告收受之前開證件，俱
    屬贓物無誤，被告知悉前開證件或來路不明，或經人拾獲侵占入己猶加以收受，
    資為逃亡時申辦行動電話及掩飾身分以逃避追緝之用，亦據被告直承無隱（見本
    院九十一年三月四日審判筆錄、九十一年四月十一日訊問筆錄及九十一年七月十
    八日審判筆錄），是其知贓而收受之情，灼然至明，亦徵其嗣後逕自變造他人證
    件及簽捺他人署押以申辦行動電話等，均屬無權變造證件、製作或行使私文書，
    及藉以施用詐術取得行動電話用戶識別卡無疑；綜上本案事證明確，被告犯行堪
    予認定，應依法論科。
二、按國民身分證係由該管公務員依據相關資料制作、核發，係用以表示特定人關於
    品行、能力之證書，屬於具有公文書性質之特種文書，又汽車駕駛執照為駕駛汽
    車之許可憑證，由駕駛人向公路監理機關申請登記，經考驗及格後發給，屬刑法
    第二百十二條所定特許證，又行動電話用戶識別卡，為有體物，置於電話機內通
    電使用，有提供用戶通訊服務之功能，於一定條件下得交易轉讓性，具相當之財
    產價值，屬刑法第三百三十九條第一項所定詐欺取財罪之「物」無疑。被告甲○
    收受贓物，並以換貼相片之方式變造被害人乙○○之汽車駕駛執照及丙○○國民
    身分證，足以生損害於乙○○與丙○○本人人格權益，以及公眾對公路監理機關
    與戶政機關證照管理正確性之信賴，係犯刑法第三百四十九條第一項收受贓物罪
    及第二百十二條變造特種文書罪，又其意圖為自己不法之所有，擅自使用丁○○
    、戊○○、己○○等人名義，在行動電話服務申請書上客戶簽章欄內接續偽簽丁○○、戊○○及己○○署押，資為偽造丁○○、戊○○及己○○經由承辦單位銓
    豐通訊有限公司向臺灣大哥大股份有限公司申請行動電話門號之私文書，隨即持
    以行使，一併交回銓豐通訊有限公司，以完成申請行動電話之手續，致使臺灣大
    哥大股份有限公司陷於錯誤，接受申請而交付行動電話用戶識別卡，足以生損害
    於丁○○、戊○○、己○○及臺灣大哥大股份有限公司等之權益之行為，係犯刑
    法第二百十六條、第二百十條之行使偽造私文書罪及第三百三十九條第一項詐欺
    取財罪，其於行動電話服務申請書客戶簽章欄上偽造署押之行為，為偽造私文書
    之部分行為，而偽造私文書之低度行為又為行使偽造私文書之高度行為所吸收，
    均不另論罪。被告所為前開各次收受贓物犯行，時間緊接，所犯係構成要件相同
    之罪，顯係基於概括犯意反覆實施，為連續犯，應依刑法第五十六條論以一罪，
    並加重其刑。又其基於變造特種文書之概括犯意，先後變造被害人乙○○之汽車
    駕駛執照及被害人丙○○之國民身分證之犯行，時間緊接，所犯係構成要件相同
    之罪，顯亦係基於概括犯意反覆為之，為連續犯，應依刑法第五十六條論以一罪
    ，並加重其刑；至其於八十九年四月三日某時，一次行使三份偽造私文書，同時
    足以生損害於丁○○、戊○○及己○○等之權益，為同種想像競合，應依刑法第
    五十五條規定以一行使偽造私文書罪論處。被告所犯前開連續收受贓物、連續變
    造特種文書、行使偽造私文書及詐欺取財罪名間，有方法目的之牽連關係，應依
    刑法第五十五條規定，從一較重之行使偽造私文書罪處斷。公訴人就被告所犯詐
    欺取財罪漏未起訴，固有未洽，惟被告此部分犯行與已起訴之犯行間既有牽連犯
    之裁判上一罪關係，應為起訴效力所及，本院自得併予審理。公訴意旨認被告收
    受之贓物，尚有曾世峰之證件，並認被告所為尚涉犯刑法第三百三十九條第二項
    詐欺得利罪嫌云云；惟查：遍閱全案卷證，無何被害人曾世峰之指訴，或領回證
    件之書證等足資佐認其為贓物，亦未見該證件扣案（見八十九年度偵字第七一九
    五號偵查卷第三十九頁）可於審判中提示調查，無從認定該證件係因何原因離其
    本人持有，被告收受持有之，即難率爾認定必該當收受贓物罪名無訛，又被告取
    得前開臺灣大哥大股份有限公司行動電話用戶識別卡三枚，係其自行付費所取得
    ，取得後止於持有之預備階段，尚未撥打使用而達於著手實施詐取免付費用使用
    行動電話通訊利益之程度，卷內亦無何證據資料顯示被告有何使用行動電話用戶
    識別卡通訊之行為，自未足以詐欺得利罪相繩；茲以公訴意旨認此二部分犯嫌與
    前開經論證屬實之犯行間有連續犯或牽連犯等裁判上一罪關係，即不另為無罪之
    諭知，附此敘明。被告曾因違反槍砲彈藥刀械管制條例、藥事法等案件，於八十
    四年間經臺灣高等法院裁定應執行有期徒刑二年確定，於八十四年九月十一日執
    行完畢，又因違反麻醉藥品管理條例案件，於八十四年間經本院判處有期徒刑三
    月確定，於八十四年十二月十一日執行完畢，有臺灣高等法院檢察署刑案紀錄簡
    覆表在卷可憑，其於五年以內再犯前開有期徒刑以上之罪，為累犯，應依刑法第
    四十七條規定加重其刑。爰審酌被告除有前開構成累犯之論罪科刑紀錄外，尚因
    肅清煙毒條例案件，於七十八年間經本院判處有期徒刑三年四月確定，且於八十
    年間經本院減處為有期徒刑二年二月二十日確定，於八十年九月二十三日執行完
    畢，又於八十五年至八十六年間另犯竊盜等罪，分經本院、臺灣高等法院及臺灣
    桃園地方法院宣告其罪刑確定後，於八十七年間為臺灣高等法院裁定應執行有期
    徒刑三年二月確定（現執行中，以上素行紀錄見卷內臺灣高等法院檢察署刑案紀
    錄簡覆表及臺灣高等法院八十七年度聲字第六九三號刑事裁定正本），前科累累
    ，猶恣因冒名辦理行動電話及掩飾身分以逃避追緝之需，收受贓物，變造證件，
    且持他人證件申請行動電話，減損文書、證件之信憑性，危害交易安全及他人人
    格權益，惡性匪淺，應予非難，兼衡其犯罪動機、目的、所用手段及犯後終能供
    認無隱，態度良好等一切情狀，量處如主文所示之刑，資為懲儆。
三、扣案變造乙○○汽車駕駛執照上黏貼之甲○相片一張及丙○○國民身分證上黏貼
    之甲○相片一張均為被告所有，業經被告於偵、審中供明（見九十年度偵字第一
    一二四四號偵查筆錄第三十九頁反面、本院九十一年七月十八日審判筆錄）且係
    供變造特種文書所用之物，均應依刑法第三十八條第一項第二款宣告沒收；又被
    告申辦第00000000000000000000號、第00000000
    000000000000號及第00000000000000000000
    號等行動電話用戶識別卡之行動電話服務申請書上客戶簽章欄內由被告偽造簽署
    之「丁○○」、「戊○○」及「己○○」等人之署押各一枚，胥應依刑法第二百
    十九條規定併予沒收。至扣案行動電話用戶識別卡三枚，固為被告付費所取得，
    然依臺灣大哥大行動電話網路服務契約書第三條之規定，其所有權仍屬臺灣大哥
    大股份有限公司所有，且非違禁物，是未予沒收，併此指明。
據上論結，應依刑事訴訟法第二百九十九條第一項前段，刑法第五十六條、第二百十
六條、第二百十條、第二百十二條、第三百三十九條第一項、第三百四十九條第一項
、第五十五條、第四十七條、第二百十九條、第三十八條第一項第二款，罰金罰鍰提
高標準條例第一條前段，判決如主文。
本案經檢察官壽勤偉到庭執行職務。
中      華      民      國    九十一    年      八      月      一      日
                                      臺灣板橋地方法院刑事第六庭
                                          法  官  蔡  新  毅
右正本證明與原本無異。
如不服本判決應於送達後十日內向本院提出上訴狀。
                                          書記官  謝  麗  秋
中      華      民      國    九十一    年      八      月      一      日
 ※附錄本案論罪科刑主要法條全文※
中華民國刑法第二百十條：
偽造、變造私文書，足以生損害於公眾或他人者，處五年以下有期徒刑。
中華民國第二百十六條：
行使第二百十條至第二百十五條之文書者，依偽造、變造文書或登載不實事項或使登
載不實事項之規定處斷。
中華民國刑法第二百十二條：
偽造、變造護照、旅券、免許證、特許證及關於品行、能力服務或其他相類之證書、
介紹書，足以生損害於公眾或他人者，處一年以下有期徒刑、拘役或三百元以下罰金
。
中華民國刑法第三百三十九條：
意圖為自己或第三人不法之所有，以詐術使人將本人或第三人之物交付者，處五年以
下有期徒刑、拘役或科或併科一千元以下罰金。
以前項方法得財產上不法之利益或使第三人得之者，亦同。
前二項之未遂犯罰之。
中華民國刑法第三百四十九條：
收受贓物者，處三年以下有期徒刑、拘役或五百元以下罰金。
搬運、寄藏、故買贓物或為牙保者，處五年以下有期徒刑、拘役或科或併科一千元以
下罰金。
因贓物變得之財物，以贓物論。
